臺灣高等法院臺南分院刑事判決　　　 96年度交上訴字第673號
上　訴　人　臺灣嘉義地方法院檢察署檢察官
上　訴　人
即　被　告　乙○○
選任辯護人　劉嘉怡　律師
上列上訴人因被告公共危險等案件，不服臺灣嘉義地方法院95年
度交訴字第66號中華民國96年5月21日第一審判決（起訴案號：
臺灣嘉義地方法院檢察署95年度偵字第5829號），提起上訴，本
院判決如下：
    主  文
原判決撤銷。
乙○○駕駛動力交通工具肇事，致人死亡而逃逸，處有期徒刑壹
年貳月，減為有期徒刑柒月；又因過失致人於死，處有期徒刑壹
年，減為有期徒刑陸月。應執行有期徒刑壹年。緩刑肆年。
    事  實
一、乙○○領有普通大貨車之駕駛執照，於民國（下同）95年7
    月21日凌晨，駕駛車牌號碼RX-2208號自用小客車，沿嘉義
    市○○路由東往西方向行駛，而於同日2時40分許行至北港
    路與萬帥江山路口（往竹村里）之行人穿越道時，本應注意
    該處設有閃光黃燈，而閃光黃燈表示「警告」，車輛應減速
    接近，注意安全，小心通過，並應注意車前狀況，隨時採取
    必要之安全措施，而依當時天候晴，該路段為三岔路口、柏
    油路面，並無缺陷、無障礙物、夜間又有照明設施，視距良
    好，速限係50公里，客觀上並無不能注意之情事，詎乙○○
    竟疏未注意車前狀況並減速慢行，貿然以時速60公里之速度
    超速行駛，且行經行人穿越道時依規定讓行人優先通行，適
    有行人許宏逸由南往北徒步行走在上開路口之行人穿越道上
    ，許宏逸面對突然駛來之車輛無法閃避，致乙○○所駕駛之
    車輛右前方撞擊行經行人穿越道之行人許宏逸身體，許宏逸
    被撞彈起後再撞擊該自用小客車之前擋風玻璃後掉落地面，
    因而受有受有頭部外傷併顱內出血等傷害，於送抵醫院前已
    不治死亡。乙○○於肇事後，明知其已撞到人，且所駕駛之
    RX-2208號自用小客車之前擋風玻璃亦因此破裂，竟未向警
    察報案或留置現場等待員警前往處理暨繪製現場圖，亦未協
    同配合處理善後事宜，即基於逃逸之犯意，逕行駕駛上開自
    用小客車逃逸。嗣由目擊者葉明德追逐乙○○所駕上開自用
    小客車未果報警後，經警調閱路口監視器始循線查獲上情。
二、案經甲○○、丙○○訴請臺灣嘉義地方法院檢察署檢察官偵
    查起訴。
    理  由
壹、證據能力方面
    查本案被告乙○○所犯刑法第185條之4之肇事遺棄罪、第
    276條第1項之過失致死罪，並非死刑、無期徒刑或最輕本刑
    有期徒刑三年以上之罪，亦非高等法院管轄第一審案件，且
    被告就被訴事實為有罪之陳述（見本院上訴卷第24頁、第61
    頁），經告知被告簡式審判程序之旨，並聽取檢察官、被告
    之意見後，本院合議庭裁定由受命法官進行簡式審判程序，
    是本案之證據調查，依刑事訴訟法第273條之2規定，不受同
    法第159條第1項、第161條之2、第161條之3、第163條之1及
    第164條至第170條規定之限制，合先敘明。
貳、認定犯罪事實所憑之證據及理由
一、上揭被告乙○○如何因疏於注意而肇致本件車禍，並致被害
    人許宏逸死亡，被告如何基於逃逸之犯意，未留置現場等待
    員警前往處理暨繪製現場圖，亦未協同配合處理善後事宜，
    即逕行駕駛上開自小客車逃離事發現場等事實，業據被告於
    警詢、偵查中、原審及本院審理中坦承不諱，並於原審及本
    院審理時當庭為認罪表示之陳述，並有道路交通事故調查報
    告表(一)、(二)及道路交通事故現場圖各1份、交通事故現場照
    片16張、監視錄影翻拍照片、6張、RX-2208號自用小客車受
    損照片8張附卷可資佐證。又被害人許宏逸係因本件車禍受
    有頭部外傷併顱內出血等傷害而死亡已一節，亦經檢察官督
    同檢驗員相驗屬實，有勘驗筆錄、相驗屍體證明書、驗斷書
    各1份等件在卷可憑。
二、按駕駛人駕駛汽車，應遵守道路交通標誌、標線、號誌之指
    示；行車速度，依速限標誌或標線之規定，無速限標誌或標
    線者，行車時速不得超過50公里；汽車行駛時，駕駛人應注
    意車前狀況，隨時採取必要之安全措施；閃光黃燈表示「警
    告」，車輛應減速接近，注意安全，小心通過，又汽車行經
    行人穿越道，遇有行人穿越時，無論有無交通指揮人員指揮
    或號誌指示，均應暫停讓行人先行通過，道路交通安全規則
    第90條、第93條第1項第1款前段、第94條第3項，第103條及
    道路交通標誌、標線、號誌設置規則第211條第1項第1款定
    有明文。被告自應注意遵守上開規定，以避免危險之發生，
    且依當時天候晴，該路段為三岔路口、柏油路面，並無缺陷
    、無障礙物、夜間又有照明設施，視距良好，速限係50公里
    ，有上開道路交通事故調查報告表(一)及現場照片可稽，客觀
    上並無不能注意之情事。詎被告竟疏未注意該路段之時速為
    50公里，且注意前方有行人穿越道之車前狀況並減速慢行，
    小心通過，貿然以時速60公里之速度超速行駛，適被害人許
    宏逸由南向北徒步行走越該行人穿越道，致其所駕駛之
    RX-2208B號自用小客車車頭右前側遂撞擊被害人之身體，被
    害人因而被撞彈起後再撞擊該自小客車之前擋風玻璃後掉落
    地面，受有頭部外傷併顱內出血等傷害而在送醫前立即死亡
    已。則被告就上件車禍之發生顯有過失，足認被告就本件車
    禍之發生確有過失責任，又被害人確因本件車禍而肇致死亡
    ，已如前述，則被告之過失行為，與被害人之死亡結果間，
    復具有相當因果關係。
三、按刑法第62條之所謂發覺，係指該管公務員已知犯罪事實並
    知犯罪人為何人而言。至被告之選任辯護人為被告辯稱：被
    告係自首云云。查本件車禍發生當時，目擊被告駕駛自色自
    用小客車之證人葉明德於警詢時證述：「我於95年7月21日
    2時40分許，在嘉義市○○路與萬帥江山路口發現一部自小
    客車撞倒行人後逃逸。」、「該部自小客車為白色，沿嘉義
    市○○路東往西行駛外側車道，至萬帥江山路撞倒行人許宏
    逸後，往北港路東往西出市區方向逃逸。」、「我一直追到
    嘉義縣北港路台塑南亞廠前發現警車巡邏，立即向警察報案
    。」等語，且核與被告於警詢時供述：「（你於何時確定肇
    事當時發生交通事故撞擊到行人許宏逸？）經由警方通知我
    到交通隊後，我才確定肇事當時撞擊到行人。」云云，足見
    被告係經由證人葉明德向警方報案後，由警方通知被告到案
    後始供述自己係本件車禍肇事者，又經證人即警員蘇聖欽於
    本院審理時結證：「有一個證人即計程車司機看到後迴車去
    追這個車子，看到燈光一直追到台塑南亞前面看到警車時，
    就告訴警車說前面發生車禍肇事逃逸，然後他就回到現場，
    我們經報案到達現場後發現車禍事故，就把被害人送醫，然
    後調阿羅哈的照片及依照證人的供詞，發現裡面有白色的轎
    車，調閱了好多支的監視系統，最後在世賢路和大同路口的
    監視器有調閱到這部車子，然後我們有調閱到號牌，當天晚
    上八、九點打電話到被告乙○○家裡要他開車到案說明。」
    等語明確，且經本院依職權函詢嘉義市警察局第一分局結果
    亦稱：本案係警方調閱路口監視器發現涉案車輛，通知嫌疑
    人到案，故涉嫌人不符合自首要件等情，亦該警局96年7月
    24日南市警一偵字第0960031125號附卷可稽，顯見該管公務
    之警方人員到達車禍現場時，被告並無有何自首之舉動，反
    而在警員調取監視錄影帶後，由警方知悉上開車牌號碼特定
    人之被告肇事，而於警員詢問被告後，被告始告知該管公務
    之警員自白犯行，至為灼然，故被告所為之自白，即不符自
    首要件，故而本院因認不得為被告自首之有利認定。
四、至被告之選任辯護人為被告辯稱：「許宏逸並無行走在行人
    穿越道上」云云，惟查被告於警詢時供述：「經我親自觀看
    錄影帶監視畫面中許宏逸沒有駕駛車輛，他是由北港路南往
    北行走於人行穿越道上，畫面中肇事車輛確實是我本人所駕
    駛無誤。」、「（何人駕駛該車行經嘉義市○○路○○村里
    ○○○○路口？）當時確實是我本人駕駛該車行經該路段。
    」云云，並核於證人即警員蘇聖欽於本院審理時證述：「（
    發生車禍的地點是否在行人穿越道上？）當時我有調閱周圍
    的監視系統且錄到撞擊的位置並拍成照片。看到影像就是死
    者橫越北港路快到機車道時被乙○○撞到。」、「（被害人
    橫越馬路時是否走人行穿越道？）我去調閱阿羅哈監視錄影
    帶的照片，看起來被害人是走人行穿越道。」、「車禍地點
    在那裡？）嘉義市○○路與萬帥江山路口。」等語相符，應
    認被害人許宏逸在車禍當時應係行走在行人穿越道上，應無
    疑義，又道路交通事故現場圖記載車禍地點係「嘉義市○區
    ○○路竹村里路口」，惟查該處係三岔路口，由南往北方向
    係往竹村里，而竹村里係一行政區域，為一統稱，應認上開
    記載應以北港路與萬帥江山路口較為明確，而此項記載尚無
    影響本件車禍肇事之認定，爰更正車禍地點係北港路與萬帥
    江山路口。
五、綜上所述，本件事證明確，被告過失致死、肇事遺棄之犯行
    ，洵堪認定，應依法論科。
參、論罪科刑之理由
一、核被告所為，係犯刑法第276條第1項之過失致死罪及刑法第
    185條之4之肇事遺棄罪。被告所犯上開2罪間，罪名不同，
    行為互殊，應分論併罰。
二、被告行經行人穿越道不依規定讓行人優先通行因而致人死亡
    ，其過失致死罪部分，應依道路交通管理處罰條例第86條第
    1項規定加重其刑。
三、至於被告於案發後95年7月21日23時53分之酒測值為零，而
    被告於案發當時是否酒醉駕駛，尚無跡証可資判斷，依法自
    應認為被告並未酒醉駕駛。
肆、撤銷改判之理由
一、原審以被告罪証明確，因予論罪科刑，固非無見；然查：
（一）被告於車禍當時行車速度為每小時60公里，對於本件車禍
      原因並有超過速限50公里之限制，原判決未予認定，顯有
      未當。
（二）被告犯罪在96年4月24日以前，符合中華民國九十六年罪
      犯減刑條例第2條之規定，原審未及適用上開條例之規定
      減其刑期，亦有未當。
二、依上所陳，被告上訴以原審量刑過重而指摘原判決不當，固
    無理由，檢察官上訴意旨亦指稱，被告未賠償告訴人，原判
    決量刑過輕云云，本院亦認有違罪刑相當原則，亦無法達成
    兩造間就本件車禍損害賠償，彌平被害人傷痛之目的，反而
    造成阻礙，亦無理由，惟原判決既有上開可議之處，即屬無
    可維持，應由本院將原判決撤銷改判。爰審酌被告之品行、
    生活經濟狀況普通、智識教育程度為專科畢業、被告就本件
    車禍之發生過失責任之程度、被害人因而當場死亡、其事後
    於本院審理中已與被害人之家屬達成民事和解，告訴人亦表
    示願原諒被告等一切情狀，分別量處如主文所示之刑，又被
    告犯罪既在96年4月24日以前，符合中華民國96年罪犯減刑
    條例第2條之規定，應依該條例第2條第1項第3款之規定減其
    刑期2分之1，並依法定其應執行之刑，以示懲儆。又查，被
    告未曾故意犯罪受有期徒刑以上刑之宣告，有臺灣高等法院
    被告前案紀錄表及臺灣臺南地方法院檢察署刑案資料查註紀
    錄表在卷可查，其因一時失慮致犯本罪，其經此科刑判決，
    當知謹慎，信無再犯之虞，因此，本院認其所受宣告之刑，
    以暫不執行為適當，爰併予宣告緩刑四年，以促其記取教訓
    ，並能謀得正當職業以減輕家庭負擔，並預防再度犯罪，用
    啟自新。
伍、適用之法律
一、刑事訴訟法第369條第1項前段、第364條、第299條第1項前
    段、第273條之1第1項。
二、刑法第185條之4、第276條第1項、第51條第5款、第74條第
    1項第1款。
三、道路交通管理處罰條例第86條第1項。
四、中華民國96年罪犯減刑條例第2條第1項第3款、第7條。
五、刑法施行法第1條之1第1項、第2項前段。
本案經檢察官邱克斌到庭執行職務。
中　　華　　民　　國　　96　　年　　8 　　月　　20　　日
                  刑事第二庭    審判長法　官  葉居正
                                      法　官  吳勇輝
                                      法　官  吳森豐
以上正本證明與原本無異。
肇事逃逸部分，如不服本判決，應於收受本判決後十日內向本院
提出上訴書狀。其未敘述上訴理由者並得於提起上訴後十日內向
本院補提理由書狀（均須按他造當事人之人數附繕本）「切勿逕
送上級法院」。
過失致死罪部分不得上訴。
　　　　　　　　　　　　　　　　　　　書記官  李梅菊
中　　華　　民　　國　　96　　年　　8 　　月　　20　　日
附錄本案論罪科刑法條全文
刑法第185-4條：
駕駛動力交通工具肇事，致人死傷而逃逸者，處六月以上五年以
下有期徒刑。
刑法第276條第1項：
因過失致人於死者，處二年以下有期徒刑、拘役或二千元以下罰
金。
